臺灣高等法院刑事判決
111年度上訴字第1207號
上  訴  人  
即  被  告  吳思瑩





指定辯護人  本院公設辯護人  戴遐齡
上列上訴人即被告因違反毒品危害防制條例案件，不服臺灣新竹
地方法院110年度訴字第41號，中華民國111年1月28日第一審判
決（起訴案號：臺灣新竹地方檢察署109年度偵字第10935號、第
11902號），提起上訴，本院判決如下：
    主  文
上訴駁回。
    事  實
一、甲○○知悉甲基安非他命係毒品危害防制條例列管之第二級
    毒品，不得持有、販賣，竟意圖營利，基於販賣第二級毒品
    甲基安非他命之犯意，先分別透過通訊軟體LINE與陳彭少宇
    聯絡交易甲基安非他命事宜後，於附表編號1至3所示之時間
    、地點，各以新臺幣（下同）2,000元之金額，販賣甲基安
    非他命1公克予陳彭少宇，並收取價金以營利。
二、案經新竹市警察局第三分局報告臺灣新竹地方檢察署檢察官
    偵查起訴。
    理  由
壹、程序部分
一、按被告以外之人（包括證人、鑑定人、告訴人、被害人及共
    同被告等）於審判外之陳述雖不符刑事訴訟法第159 條之1
    至之4等4條之規定，而經當事人於審判程序同意作為證據，
    法院審酌該言詞陳述或書面陳述作成時之情況，認為適當者
    ，亦得為證據（第1項）。當事人、代理人或辯護人於法院
    調查證據時，知有第159條第1項不得為證據之情形，而未於
    言詞辯論終結前聲明異議者，視為有前項之同意，刑事訴訟
    法第159條之5定有明文。經查，本院以下所引用被告以外之
    人於審判外之陳述，檢察官、被告甲○○及辯護人於本院準備
    程序中，分別表示同意或不爭執證據能力（本院卷第54至55
    頁），復於審判期日就本院提示之前揭證據方法於言詞辯論
    終結前，未就所調查之證據主張有刑事訴訟法第159條第1項
    不得為證據之情形，本院審酌各該證據資料製作時之情況，
    亦無違法不當或證明力明顯過低之瑕疵，以之作為證據應屬
    適當，依刑事訴訟法第159條之5規定，認該等證據均具證據
    能力。
二、本判決所引用之非供述證據部分，與本案均有關聯性，復無
    證據證明係實施刑事訴訟程序之公務員以不法方式所取得，
    亦無刑事訴訟法第159條之4顯有不可信之情況與不得作為證
    據之情形，且經本院於審理期日依法進行證據之調查、辯論
    ，依刑事訴訟法第158條之4之反面解釋，應有證據能力。
貳、實體部分
一、得心證之理由
  ㈠上開事實，業據被告甲○○於警詢、偵查、原審及本院審理時
    均坦承不諱（109年度偵字第10935號卷〈下稱偵字10935卷〉
    第9至12頁、第41至44頁、原審卷第241至242頁、本院卷第1
    07頁），並據證人即買家陳彭少宇於警詢、偵查中證述明確
    （109年度他字第3088號卷〈下稱他字3088卷〉第10頁反面至
    第11頁、第15至16頁、第37至38頁、第42頁），且有陳彭少
    宇之台灣尖端先進生技醫藥股份有限公司109年8月7日濫用
    藥物檢驗報告(報告序號：竹三-2)、新竹市警察局偵辦毒品
    案件尿液檢體委驗單(尿液檢體編號：C-113)、被告與陳彭
    少宇之LINE對話紀錄各1份(他字3088卷第6至7頁、第19至20
    頁、第28至35頁)附卷可憑。
  ㈡按我國法令對販賣毒品者臨以嚴刑，惟毒品仍無法禁絕，其
    原因實乃販賣毒品存有巨額之利潤可圖，故販賣毒品者，如
    非為巨額利潤，必不冒此重刑之險，是以有償販賣毒品者，
    除非另有反證證明其出於非圖利之意思而為，概皆可認其係
    出於營利之意而為（最高法院93年度台上字第1651號、87年
    度台上字第3164號判決意旨參照）。且一般民眾普遍認知買
    賣毒品交易係屬非法交易，政府一向查禁森嚴，且重罰不寬
    貸，衡諸常情，倘非有利可圖，絕無平白甘冒被嚴查重罰高
    度風險之理。從而，舉凡其有償交易，除足反證其確另基於
    某種非圖利本意之關係外，通常尚難因無法查悉其販入價額
    作為是否高價賣出之比較，諉無營利之意思，阻販賣犯行之
    追訴。查被告各次販賣甲基安非他命後，均有收取價金，衡
    以被告與陳彭少宇間，非屬至親，苟無利潤可圖，應無甘冒
    遭查緝法辦而罹於重刑之風險，以相同價格或低價販賣愷他
    命之可能，堪信被告於原審中供稱：伊賣2,000元可以賺1,0
    00元等語(原審卷第182頁、第242頁)，應為真實可採，被告
    主觀上確有藉販賣第二級毒品以營利之意圖甚明。
  ㈢綜上，被告前開任意性自白核與事實相符，應堪採信。本案
    事證明確，被告犯行均堪認定，應予依法論科。
二、論罪
  ㈠按行為後法律有變更者，適用行為時之法律。但行為後之法
    律有利於行為人者，適用最有利於行為人之法律，刑法第2
    條第1項定有明文。又比較新舊法，應綜合罪刑全部之結果
    （包括共犯、未遂犯、連續犯、牽連犯、結合犯以及累犯加
    重、自首減輕，暨其他法定加減原因，與加減例等一切情形
    ）而為比較；就比較之結果，需為整體之適用，不能割裂分
    別適用各該有利於行為人之法律。經查，被告行為後，毒品
    危害防制條例第4條第2項、第17條第2項規定業於109年1月1
    5日修正，於109年7月15日施行，茲比較如下：
　1.修正前毒品危害防制條例第4條第2項規定「製造、運輸、販
    賣第二級毒品者，處無期徒刑或7年以上有期徒刑，得併科
    新臺幣1千萬元以下罰金」，修正後則規定「製造、運輸、
    販賣第二級毒品者，處無期徒刑或10年以上有期徒刑，得併
    科新臺幣1千5百萬元以下罰金」，修正後規定就刑度及併科
    罰金部分已提高為「10年以上有期徒刑，得併科新臺幣1千
    萬元以下罰金」，經比較新舊法規定，自以修正前規定較有
    利於被告。
　2.修正前毒品危害防制條例第17條第2項規定「犯第4條至第8
    條之罪於偵查及審判中均自白者，減輕其刑」，修正後則規
    定「犯第4條至第8條之罪於偵查及歷次審判中均自白者，減
    輕其刑」，修正後就被告自白犯罪減輕其刑之適用，變更為
    「於偵查及歷次審判中均自白」，要件更為嚴苛，經比較新
    舊法規定，以修正前毒品危害防制條例第17條第2項規定較
    有利於被告。
　3.據上，綜合比較之結果，以被告行為時之修正前毒品危害防
    制條例之規定，較為有利被告，自應適用修正前毒品危害防
    制條例第4條第2項、第17條第2項之規定。　
  ㈡核被告所為，均係犯修正前毒品危害防制條例第4條第2項之
    販賣第二級毒品罪（3罪）。被告著手實行販賣第二級毒品
    前意圖販賣而持有毒品之低度行為，為其各次販賣毒品之高
    度行為所吸收，均不另論罪。
  ㈢被告所為3次販賣第二級毒品犯行間，犯意各別，行為互殊，
    應予分論併罰。
  ㈣被告於偵查及審理時均自白各次販賣第二級毒品甲基安非他
    命犯行，均依修正前毒品危害防制條例第17條第2項規定減
    輕其刑。
  ㈤按毒品危害防制條例第17條第1項規定：「犯第4條至第8條、
    第10條或第11條之罪，供出毒品來源，因而查獲其他正犯或
    共犯者，減輕或免除其刑。」其立法理由係為有效追查毒品
    來源，基於鼓勵具體提供毒品上游資訊，以利追查，而得斷
    絕毒品供給，杜絕毒品泛濫，須行為人願意供出毒品來源之
    上手，因而查獲其他正犯或共犯者，始可邀減輕或免除其刑
    之寬典。而所稱供出毒品來源因而查獲，係指被告供出毒品
    來源之具體事證，使有偵查或調查犯罪職權之公務員知悉而
    發動偵查或調查，並因而查獲而言（最高法院105年度台上
    字第554號判決意旨參照）。經查，被告固於警詢中供出其
    毒品來源為呂家豪、卓信德等人，然偵查機關未因被告供述
    查獲其他正犯或共犯，此有臺灣新竹地方檢察署110年度偵
    字第5524號被告呂家豪之不起訴處分書、新竹市警察局第三
    分局111年5月2日竹市警三分偵字第1110009615號函文暨所
    附職務報告、臺灣新竹地方檢察署111年4月29日竹檢永勇10
    9偵11902字第1119015815號函文各1份（原審卷第213至215
    頁、本院卷第67至71頁）附卷可佐，難認被告符合毒品危害
    防制條例第17條第1項規定，無從據以減輕或免除其刑。
  ㈥按刑法第59條規定「犯罪情狀顯可憫恕，認科以最低度刑仍
    嫌過重者，得酌量減輕其刑」，此雖為法院依法得行使裁量
    之事項，然非漫無限制，必須犯罪另有特殊之原因、環境與
    情狀，在客觀上足以引起一般之同情，認為即予宣告法定低
    度刑期，猶嫌過重者，始有其適用（最高法院69年台上字第
    4584號判例參照）。故為此項裁量減輕其刑時，必須就被告
    全部犯罪情狀予以審酌，在客觀上是否有足以引起社會上一
    般人之同情，而可憫恕之情形，始謂適法。經查，被告前有
    多次施用毒品犯罪紀錄，此有本院被告前案紀錄表附卷可稽
    ，明知毒品對身體造成之惡害及對社會造成之潛在風險，仍
    為求己私利，多次販賣第二級毒品，對社會秩序危害非輕，
    足見其漠視法令之心態，復揆之被告犯罪情節、手段、動機
    與目的等，衡諸常情事理及國民法律感情，殊無何等足以引
    起一般同情之客觀情狀而應予憫恕之處，且其各次所犯販賣
    第二級毒品罪犯行，已依修正前毒品危害防制條例第17條第
    2項之規定減輕其刑，當無情輕法重之憾，核與刑法第59條
    之要件未合。被告及其辯護人請求依刑法第59條規定酌減其
    刑，自非可採。
參、上訴駁回部分
一、原審詳予審理後，認被告係犯修正前毒品危害防制條例第4條第2項之販賣第二級毒品罪（3罪），且均依毒品危害防制條例第17條第2項規定減輕其刑。並爰審酌被告知悉甲基安非他命屬毒品危害防制條例所列管毒品，輕則戕害施用者之身心健康，重則引發各種犯罪，危害社會治安，竟為謀利益，無視毒品對於他人健康之戕害及政府制定毒品危害防制條例杜絕毒品犯罪之禁令，多次販賣甲基安非他命，對社會所生危害程度非輕，然被告於偵查、審理均自白坦認犯行，各次販賣甲基安非他命之數量、價格非鉅，對象僅1人，兼衡被告自述其高中畢業之智識程度，育有2名未成年子女，經濟狀況普通等生活狀況，暨其犯罪動機、目的、手段、素行、所獲利益等一切情狀，分別量處如附表「原審主文」欄所示之刑，並定其應執行刑有期徒刑3年8月。另就被告如附表編號1至3所示犯行，各收取之2,000元犯罪所得，依刑法第38條之1第1項前段、第3項規定於各犯行項下宣告沒收，於全部或一部不能沒收或不宜執行沒收時，追徵其價額。經核其採證認事用法均無違誤，量刑及沒收之諭知均屬允當，應予維持。　　　
二、被告上訴意旨略以：被告自警詢至審理均坦認犯行，且配合
    供出毒品上游，被告家中有2名未成年子人需要照顧，請求
    從輕量刑等語。惟查，被告雖於警詢中供出毒品上游，然偵
    查機關未因此查獲共犯或正犯，無從依修正前毒品危害防制
    條例第17條第1項規定減輕其刑，此經本院說明如前。另按
    量刑之輕重，係屬為裁判之法院得依職權裁量之事項，苟其
    量刑已以行為人之責任為基礎，並斟酌刑法第57條所列一切
    情狀，在法定刑度內，酌量科刑，如無偏執一端，致明顯輕
    重失衡情形，不得遽指為不當或違法（最高法院72年度台上
    字第6696號判例、99年度台上字第189號判決意旨參照）。
    又刑罰之量定屬法院自由裁量之職權行使，但仍應審酌刑法
    第57條所列各款事由及一切情狀，為酌量輕重之標準，並非
    漫無限制，在同一犯罪事實與情節，如別無其他加重或減輕
    之原因，下級法院量定之刑，亦無過重或失輕之不當情形，
    則上級法院對於下級法院之職權行使，原則上應予尊重（最
    高法院85年度台上字第2446號判決意旨參照）。查原審判決
    關於科刑部分，已於理由內說明其審酌之量刑事由，復已以
    行為人之責任為基礎，斟酌刑法第57條所列一切情狀，並未
    逾越法定刑度，亦無裁量濫用之情形，所量之刑亦屬允當，
    並無應構成撤銷之事由。且上訴意旨所稱被告自始坦承犯行
    、家中尚有未成年子女需照顧等節，業據原審列為量刑因子
    ，另被告所犯販賣第二級毒品罪最低法定本刑為7年以上有
    期徒刑，經依修正前毒品危害防制條例第17條第2項規定減
    輕其刑後，最低法定本刑為有期徒刑3年6月，原審就被告所
    犯各量處有期徒刑3年6月，並定應執行有期徒刑3年8月，已
    屬最低度之刑，實難認原審有量刑過重之情。被告執詞請求
    從輕量刑，意指原審量刑過重，自無理由，應予駁回。
據上論斷，應依刑事訴訟法第368條，判決如主文。
本案經檢察官侯少卿提起公訴，檢察官壽勤偉到庭執行職務。
中　　華　　民　　國　　111 　年　　7 　　月　　21　　日
                  刑事第九庭    審判長法　官  潘翠雪
                                      法　官  陳信旗
                                      法　官  俞秀美
以上正本證明與原本無異。
如不服本判決，應於收受送達後20日內向本院提出上訴書狀，其
未敘述上訴之理由者並得於提起上訴後20日內向本院補提理由書
（均須按他造當事人之人數附繕本）「切勿逕送上級法院」。
                                      書記官  謝崴瀚
中　　華　　民　　國　　111 　年　　7 　　月　　22　　日
附表：
編號 交易時間 交易地點 交易金額 毒品數量 原審主文 1 109年5月3日21時46分許 於新竹市○○路000000號○○○○社區地下4樓甲○○租屋處 2,000元  甲基安非他命1公克 甲○○犯販賣第二級毒品罪，處有期徒刑參年陸月。未扣案之犯罪所得新臺幣貳仟元沒收，於全部或一部不能沒收或不宜執行沒收時，追徵其價額。 2 109年5月11日0時27分許 於新竹市○○路000000號○○○○社區大廳 2,000元  甲基安非他命1公克 甲○○犯販賣第二級毒品罪，處有期徒刑參年陸月。未扣案之犯罪所得新臺幣貳仟元沒收，於全部或一部不能沒收或不宜執行沒收時，追徵其價額。 3 109年5月16日19時許 於新竹市○○路00號○○商旅門口 2,000元  甲基安非他命1公克 甲○○犯販賣第二級毒品罪，處有期徒刑參年陸月。未扣案之犯罪所得新臺幣貳仟元沒收，於全部或一部不能沒收或不宜執行沒收時，追徵其價額。